---
title: "TP 1.2 - Introduction à `R markdown` et `ggplot2`"
author: "Tristan-Mihai Radulescu"
date: "`r Sys.Date()`"
output: pdf_document
---
## Initialisation de ggplot2
```{r load-ggplot2} 
library(ggplot2)
```
## Initialisation de here
```{r load-here}
library(here)
```
On charge les données dans le fichier `read.csv`.
```{r load-data}
temps_average <- read.csv(file = here("data", "temp_average.csv"))
```
On ne garde que les températures à Montpellier.
```{r filter-data}
tmps_mt <- subset(temps_average, city == "Montpellier")
```
On souhaite ensuite afficher les premières lignes du tableau de données avec la fonction `head`.
```{r head-data}
head(tmps_mt)
```
Maintenant, on va tracer un petit graphique avec `ggplot2` !
```{r plot-data}
ggplot(temps_average, aes(x = day_of_year, y = temperature, color = city)) +
    geom_line(linewidth = 1) + 
    labs(title = "Température moyenne par jour de l'année", 
            x = "Jour de l'année", 
            y = "Température moyenne (C)",
            color = "Villes") +
    theme(plot.background = element_rect(fill = "green"))

```
On peut aussi compter le nombre de villes étudiées, l'étendue des températures et le nombre de jours.
```{r summary-data}
summary(temps_average)
```
```{r dimensions}
dim(temps_average)
```
L'unité de mesure des températures est en degrés Celsius. On peut aussi afficher les températures en Fahrenheit.
```{r fahrenheit}
temps_average$temperature_f <- temps_average$temperature * 9/5 + 32
head(temps_average)
```
À l'aide de la formule suivante : $F = \frac{9}{5} \times C + 32$, on peut convertir les températures en degrés Fahrenheit.

## Données: statistiques de base.
**Question  :  Quelle est la température moyenne sur l’année à Montpellier ? Quel jour fait-il, en moyenne, le plus chaud à Montpellier ? Le plus froid ?**

### Température moyenne
```{r mean-temp-mtp}
mean(tmps_mt$temperature)
```

### Jour le plus chaud
```{r hottest-day}
tmps_mt[which.max(tmps_mt$temperature),]
as.Date(tmps_mt[which.max(tmps_mt$temperature),]$day_of_year, origin = "2019-01-01")
```

### Jour le plus froid

```{r coldest-day}
tmps_mt[tmps_mt$temperature == min(tmps_mt$temperature),]
as.Date(tmps_mt[tmps_mt$temperature == min(tmps_mt$temperature),]$day_of_year, origin = "2019-01-01")
```

## Donnez la formulation statistique assoiée au graphique choisi (question. individu, population, échantillon, variable mesurée).
- **Question** : Quelle est la température moyenne sur l'année à Montpellier ?
- **Individu**: Jour de l'année
- **Population** : Tous les jours de l'année associés à la température moyenne
- **Échantillon** : Les jours de l'année 2019 à Montpellier
- **Variable mesurée** : Température moyenne en degrés Celsius (variable quantitative continue)

