---
title: "TP 2 - Variables qualitatives"
date: "`r Sys.Date()`"
output: pdf_document
---
# TP 2 - Variables qualitatives

## Box office
### Diagramme en barres avec `geom_col()`
```{r load-data-set}
boxoffice <- data.frame(
country = c("USA", "France", "UK", "Germany", "New-Zeland", "Japan", "Italy", "Switzerland", "Belgium"),
number = c(59, 42, 10, 5, 3, 1, 13, 3, 1)
)
```

```{r barplot}
library(ggplot2)

ggplot(boxoffice, aes(x = country, y = number)) + geom_col()
```

### Ordonnancement des facteurs
On souhaite maintenant tracer le même graphique mais en ordonnant les pays par ordre décroissant du nombre de films produits à l'aide de la fonction `fct_reorder()` du package `forcats`.

```{r order}
library(forcats)

ggplot(boxoffice, aes(x = fct_reorder(country, number), y = number)) + geom_col()
```
    À faire: Reprenez et améliorez le graphique précédent, de telle sorte à le rendre “publiable”. Décrivez en une phrase le jeu de données, afin que votre document soit auto-sufisant.

```{r publication}
ggplot(boxoffice, aes(x = fct_reorder(country, number), y = number)) + 
  geom_col(fill = "skyblue") +
  labs(title = "Nombre de films produits par pays",
       x = "Pays",
       y = "Nombre de films") +
  theme_minimal()
```

## Pinguouins

```{r load-penguins}
library(palmerpenguins)
penguins_nomissing <- na.omit(penguins)
head(penguins_nomissing)
```

À faire: Décrivez l’expérience statistique associée à ce graphique:

- à quelle question tente-t-on de répondre ?
  - **Réponse**: On cherche à savoir combien de pinguouins de chaque espèce sont présents dans le jeu de données.
- quels sont les individus ?
  - **Réponse**: Les individus sont les pinguouins.
- quelle est la population ? l’échantillon ?
  - **Réponse**: La population est l'ensemble des pinguouins de la planète, l'échantillon est le jeu de données `penguins_nomissing` qui correspond à une partie de la population des pengouins du monde.
- quelle est la variable ? quelles sont ses modalités ?
  - **Réponse**: La variable est l'espèce de pinguouin, les modalités sont l'espèce de pengouin, sont île, les dimensions de son bec, sa maase, son sexe, son âge et son envergure.

### Comptage
  À faire: Exécutez et interprétez les commandes suivantes. Combien y-a-t-il de pingouins Adelie dans ce jeu de données ? Et de pingouins Gentoo et Chinstrap ?

```{r count}
penguins_nomissing$species
penguins_nomissing$species == "Adelie"
sum(penguins_nomissing$species == "Adelie")
sum(penguins_nomissing$species == "Gentoo")
sum(penguins_nomissing$species == "Chinstrap")
```
Il y a donc 146 pingouins Adelie, 119 pingouins Gentoo et 68 pingouins Chinstrap.

### Graphique "artisanal"

> À faire: En utilisant les mêmes fonctions que pour le jeu de données précédent, faire un diagramme en barres représentant le nombre d’individus par espèce dans l’archipel.

```{r artisanal}
nb_adelie <- sum(penguins_nomissing$species == "Adelie")
nb_gentoo <- sum(penguins_nomissing$species == "Gentoo")
nb_chinstrap <- sum(penguins_nomissing$species == "Chinstrap")
data_species <- data.frame(
species = c("Adelie", "Gentoo", "Chinstrap"),
number = c(nb_adelie, nb_gentoo, nb_chinstrap)
)
ggplot(data_species, aes(x = fct_reorder(species, number), y = number)) + geom_col()
```

### Diagramme en barres avec `geom_bar()`
> À faire: A l’aide du squelette ci-dessous, reproduire le graphique précédent, en repartant directement du jeu de données initial.

```{r barplot-penguins}
ggplot(penguins_nomissing, aes(x = fct_relevel(species, "Chinstrap", "Gentoo", "Adelie"))) + geom_bar() + ylab(NULL)
```

```{r barplot-penguins-publishable}
ggplot(penguins_nomissing, aes(x = fct_relevel(species, "Chinstrap", "Gentoo", "Adelie"))) + 
  geom_bar(fill = "skyblue") + 
  labs(title = "Nombre de pingouins par espèce",
       x = "Espèce",
       y = "Nombre de pingouins") +
  theme_minimal()
```
### Ajout d'information

> À faire: A l’aide du squelette ci-dessous, représentez le nombre d’individus par espèce et par sexe dans un même graphique.

```{r barplot-penguins-2}
gender <- factor(penguins_nomissing$sex)
ggplot(penguins_nomissing, aes(x = fct_relevel(species, "Chinstrap", "Gentoo", "Adelie"), fill = gender)) + geom_bar(position = "dodge") + ylab(NULL)
```
> À faire: Faire varier la position des barres à l’aide du squelette ci-dessous.

```{r barplot-penguins-publishable-2}
ggplot(penguins_nomissing, aes(x = fct_relevel(species, "Chinstrap", "Gentoo", "Adelie"), fill = gender)) + geom_bar(position = "dodge") +  ylab(NULL) +
  labs(title = "Nombre de pingouins par espèce et par sexe",
       x = "Espèce",
       y = "Nombre de pingouins") +
  theme_minimal()
```

## Parlement

> À faire: Téléchargez les données, puis importez les dans R à l’aide de la fonction read_xlsx de la librairie readxl. Prenez garde au type de chaque colonne.
Décrivez brièvement les données (taille, variables, …).

```{r load-parlement}
library(readxl)
parlement <- read_xlsx(path = "../../data/parlement.xlsx", col_types = c("text", "text", "text", "numeric", "text", "text", "text", "guess", "numeric", "text"))
head(parlement)
```

```{r head-parlement}
parliament_sample <- subset(parlement, Country == "France" & Year == 1946 & NOTES == "Constitutional Assembly")
head(parliament_sample)
```
### Assemblée constituante
> À faire: Tracez un diagramme en barres représentant la proportions de femmes dans l’assemblée constituante de la quatrième république française.
Utilisez-vous des barres côtes à côtes ou empilées ? Justifiez.

```{r barplot-parlement}
parliament_sample$`% Of Women in Chamber`
nb_men <- data.frame(
gender = c("Femme", "Homme"),
percentage = c(parliament_sample$`% Of Women in Chamber`, 1 - parliament_sample$`% Of Women in Chamber`)
)


ggplot(nb_men, aes(x = gender, y = percentage))  + geom_col(fill = "skyblue") + ylab("Pourcentage") + theme_minimal()
```

> Dessiner un camembert représentant la même information avec `ggforce`.

```{r piechart-parlement}
library(ggforce)

ggplot(nb_men, aes(x = gender, y = percentage)) + geom_arc_bar(width = 0.5) + stat_arc_bar() + coord_polar() + theme_void()
```
